臺灣基隆地方法院刑事判決　
109年度訴字第558號
公  訴  人  臺灣基隆地方檢察署檢察官
被      告  陳慧瑄


上列被告因妨害自由等案件，經檢察官提起公訴（109年度偵字
第624號），本院判決如下：
    主    文
陳慧瑄共同犯傷害罪，處拘役參拾日，如易科罰金，以新臺幣壹
仟元折算壹日；又共同犯剝奪他人行動自由罪，處拘役參拾日，
如易科罰金，以新臺幣壹仟元折算壹日。應執行拘役肆拾日，如
易科罰金，以新臺幣壹仟元折算壹日。緩刑貳年。
    犯罪事實
一、陳慧瑄與邱紫涵原為居住在基隆市○○區○○街000號同屋不同
    室之室友，2人於民國108年4月16日晚間至翌（17）日凌晨
    ，在上開房屋，因分租與搬家等問題發生爭執，陳慧瑄雖兩
    度報警，惟警方離去後，邱紫涵均仍不願離開，陳慧瑄遂通
    知陳宛嘉（另行通緝中）到場協助趕走邱紫涵，陳宛嘉於10
    8年4月17日凌晨抵達後，竟與陳慧瑄共同基於傷害之犯意聯
    絡，由陳宛嘉持狼牙棒型式之電擊棒毆打邱紫涵，致邱紫涵
    受有額頭左側挫傷及多個小裂傷、左臉頰刮傷、右耳挫傷及
    多個小裂傷、後頸肩挫傷、雙足痛、頭暈等傷害；又共同基
    於剝奪他人行動自由之犯意聯絡，於同（17）日5時30分許
    ，由陳宛嘉以電擊棒電擊邱紫涵腿部，強迫邱紫涵坐上陳宛
    嘉不詳男性友人（下稱甲男，無證據足認甲男知情）駕駛之
    自用小客車，陳宛嘉、陳慧瑄分坐副駕駛座、右後座，將坐
    於左後座之邱紫涵強行帶往基隆市大武崙一帶海邊，並要求
    邱紫涵簽立不對陳宛嘉及陳慧瑄當日作為提告之文件，邱紫
    涵不從，即由陳宛嘉恫稱「我把妳推下海去死也沒人知道」
    等語恐嚇、脅迫邱紫涵，致邱紫涵心生畏懼，而只得簽立上
    述內容之文件交付陳宛嘉，陳宛嘉再交付陳慧瑄收執保管，
    陳宛嘉、陳慧瑄取得前揭文件後，陳宛嘉始託請甲男駕車搭
    載其與陳慧瑄、邱紫涵離去，並在基隆市暖暖區源遠路之臺
    灣礦工醫院附近交流道，讓邱紫涵下車，陳宛嘉、陳慧瑄即
    共同以上開不法方法剝奪邱紫涵之行動自由達數小時之久。
二、案經邱紫涵訴由臺灣基隆地方檢察署檢察官偵查起訴。
    理    由
一、證據能力
  ㈠證人邱紫涵於偵查中之陳述，屬被告陳慧瑄以外之人於審判
    外之陳述，固為傳聞證據，惟上開陳述係於檢察官面前具結
    為之，應無受誘導之情形，且係出於自由意思而為之陳述，
    並無顯不可信之情況，依刑事訴訟法第159條之1第2項之規
    定，自得作為證據。
  ㈡至本判決其餘所引用之被告以外之人於審判外之陳述，雖屬
    傳聞證據，惟檢察官及被告於本院準備程序及審判期日均表
    示無意見而不予爭執，且迄至言詞辯論終結前亦未再聲明異
    議，本院審酌該等證據資料製作時之情況，尚無違法不當及
    證明力明顯過低之瑕疵，亦認為以之作為證據應屬適當，依
    刑事訴訟法第159條之5之規定，均有證據能力。
二、上揭犯罪事實，業據被告於審理時坦承不諱，核與證人即告
    訴人邱紫涵於偵訊證述之情節相符（他字卷第55至61頁），
    並據證人王克威於偵訊及審理時證述屬實（他字卷第61至63
    頁，本院卷第363至415頁），此外復有臺灣礦工醫院診斷書
    、告訴人受傷照片、被告與王克威之Messenger對話紀錄、
    基隆市警察局第三分局碇內派出所員警工作紀錄簿附卷可稽
    （他字卷第9、9之1、93至117、185頁，本院卷第69至73頁
    ），足認被告之自白與事實相符，堪以採信。本案事證明確
    ，被告犯行洵堪認定，應依法論科。
三、論罪科刑
　㈠按刑法第305條之恐嚇罪，係指單純以將來加害生命、身體、
    自由、名譽、財產之事，恐嚇他人致生危害於安全者而言。
    如對於他人之生命、身體等，以現實之強暴脅迫手段加以危
    害要挾，使人行無義務之事或妨害人行使權利，應構成刑法
    第304條之強制罪，而非同法第305條之恐嚇危害安全罪。又
    刑法第302條之妨害自由罪，係妨害他人自由之概括的規定
    ，故行為人具有一定目的，以非法方法剝奪人之行動自由者
    ，除法律別有處罰較重之規定(例如略誘及擄人勒贖等罪)，
    應適用各該規定處斷外，如以使人行無義務之事，或妨害人
    行使權利為目的，而其強暴脅迫復已達於剝奪人行動自由之
    程度，即祇成立本罪，不應再依同法第304條論處。誠以此
    項使人行無義務之事，或妨害人行使權利之低度行為，應為
    非法剝奪人之行動自由之高度行為所吸收，不能以其目的係
    在使人行無義務之事，或妨害人行使權利，認為係觸犯刑法
    第302條第1項及第304條第1項之2罪名，而依同法第55條從
    一重處斷（最高法院93年度台上字第3309號判決要旨參照）
    ；刑法第302條第1項、第304條第1項及第305條之罪，均係
    以人之自由為其保護之法益。而刑法第302條第1項之罪所稱
    之非法方法，已包括強暴、脅迫或恐嚇等一切不法手段在內
    。因之，如以非法方法剝奪他人行動自由行為繼續中，再對
    被害人施加恐嚇，或以恐嚇之手段迫使被害人行無義務之事
    ；則其恐嚇之行為，仍屬於非法方法剝奪行動自由之部分行
    為，應僅論以刑法第302條第1項之罪，無另成立同法第304
    條或第305條之罪之餘地（最高法院89年度台上字第780號判
    決要旨參照）。
　㈡次按被告行為後，刑法第277條第1項業於108年5月29日修正
    公布，於108年5月31日生效施行，修正後之規定將修正前之
    法定刑予以提高，經比較新舊法後，認修正後之規定並未較
    有利於被告，依刑法第2條第1項前段，應適用修正前之規定
    。又被告行為後，刑法第302條亦於108年12月25日修正公布
    ，於108年12月27日生效施行，然修正條文僅將罰金數額調
    整換算後予以明定，並無新舊法比較問題，依一般法律適用
    原則，應逕行適用現行法。
　㈢是核被告所為，係犯修正前刑法第277條第1項之傷害罪，及
    刑法第302條第1項之剝奪他人行動自由罪。公訴意旨認被告
    應另論刑法第305條之恐嚇罪嫌，容有誤會，併予指明。
　㈣被告就上開犯行，與陳宛嘉互有犯意聯絡與行為分擔，為共
    同正犯。公訴意旨雖認甲男就上開犯行亦為共同正犯，然甲
    男身分未明，且依證人即告訴人偵訊證述及卷內所有事證，
    尚難遽認甲男就本案傷害及妨害自由犯行具有犯意聯絡與行
    為分擔，爰不予認定甲男為共同正犯，附此敘明。
　㈤被告所犯上開2罪，犯意各別，行為互殊，應予分論併罰。
　㈥爰審酌被告不思循理性及合法方式解決糾紛，竟共同以上開
    方式傷害告訴人，並剝奪告訴人之行動自由，所為顯有不該
    ，惟念及被告犯後終能坦承犯行，非無反省，兼衡被告犯罪
    之動機、目的、手段、與陳宛嘉之分工與參與程度，及告訴
    人所受傷勢與遭妨害自由之時間，暨被告自述教育程度大學
    畢業、家境小康（本院卷第429頁）等一切情狀，分別量處
    如主文所示之刑，並均諭知易科罰金之折算標準。又審酌被
    告所犯2罪之犯罪類型及侵害法益不同，惟犯罪時間相近，
    並權衡其所犯2罪之罪質、整體犯罪非難評價，定其應執行
    之刑，以資懲儆。　
　㈦被告未曾因故意犯罪受有期徒刑以上刑之宣告，有臺灣高等
    法院被告前案紀錄表存卷可查，其因一時失慮，致罹刑章，
    然就所為犯行均已坦承，非無悔意，信被告經此偵審程序及
    科刑教訓，當知警惕，而無再犯之虞，本院因認前開對被告
    所宣告之刑，以暫不執行為適當，爰依刑法第74條第1項第1
    款規定，併予宣告緩刑2年，以啟自新。
四、按共同正犯間之犯罪工具物須屬被告所有，或被告有事實上
    之處分權者，始得在該被告罪刑項下併予諭知沒收。至於非
    所有權人，又無共同處分權之共同正犯，自無庸在其罪刑項
    下諭知沒收或連帶沒收及追徵（最高法院108度台上字第100
    1號判決參照）。查被告與陳宛嘉共犯傷害罪所用之電擊棒
    ，並未扣案，且無證據足認係被告所有或有共同處分權，爰
    不予宣告沒收，附此敘明。
據上論斷，應依刑事訴訟法第299條第1項前段，判決如主文。
本案經檢察官林秋田提起公訴，檢察官林姿妤到庭執行職務。
中　　華　　民　　國　　110 　年　　10　　月　　12　　日
                  刑事第六庭  審判長法　官  劉桂金
　　　　　　　　　                  法  官  施又傑
　　　　　　　　　                  法  官  曾淑婷
以上正本證明與原本無異。
如不服本判決應於收受送達後20日內向本院提出上訴書狀，並應
敘述具體理由；其未敘述上訴理由者，應於上訴期間屆滿後20日
內向本院補提理由書(均須按他造當事人之人數附繕本)「切勿逕
送上級法院」。
中　　華　　民　　國　　110 　年　　10　　月　　12　　日
                                    書記官  陳柏宏
附錄法條：
修正前中華民國刑法第277條
（普通傷害罪）
傷害人之身體或健康者，處3年以下有期徒刑、拘役或1千元以下
罰金。
犯前項之罪因而致人於死者，處無期徒刑或7年以上有期徒刑；
致重傷者，處3年以上10年以下有期徒刑。
中華民國刑法第302條
私行拘禁或以其他非法方法，剝奪人之行動自由者，處5年以下
有期徒刑、拘役或9千元以下罰金。
因而致人於死者，處無期徒刑或7年以上有期徒刑；致重傷者，
處3年以上10年以下有期徒刑。
第1項之未遂犯罰之。